【裁判字號】    99,交抗,160
【裁判日期】    990430
【裁判案由】    聲明異議
【裁判全文】
臺灣高等法院高雄分院刑事裁定         99年度交抗字第160號
抗  告  人  交通部公路總局高雄區監理所旗山監理站
代  表  人  乙○○
異議人即
受處分人    林榮漢即正昌水電工業行
代  理  人  甲○○
上列抗告人因受處分人違反道路交通管理處罰條例聲明異議案件
，不服臺灣高雄地方法院中華民國99年4 月8 日裁定（99年度交
聲字第404 號、第405號），提起抗告，本院裁定如下：
    主  文
原處分關於異議人汽車駕駛人，行車速度超過規定之最高時速六
十公里以上部分均撤銷。
前項撤銷部分，林榮漢即正昌水電工業行汽車駕駛人，汽車行駛
於高速公路，行車速度超過規定之最高之速限，處罰鍰新臺幣肆
仟元，並記違規點數壹點；吊扣汽車牌照部分，不罰。
    理  由
一、按汽車行駛於高速公路、快速公路或設站管制之道路，不遵
    使用限制、禁止、行車管制及管理事項之管制規則而有行車
    速度超過規定之最高速限或低於規定之最低速限之行為者，
    處汽車駕駛人新臺幣3000元以上6000元以下罰鍰；汽車駕駛
    人有道路交通管理處罰條例第33條第1 、第2 項之一者，除
    依原條款處罰鍰外，並各記違規點數一點，道路交通管理處
    罰條例第33條第1 項第1 款、第63條第1 項第1 款分別定有
    明文。
二、本件原處分意旨以：異議人即受處分人（下稱異議人）正昌
    水電工業行所有之車牌號碼9506-DY 號自小客車，於民國（
    下同）98年12月7 日下午1 時32分許，在國道3 號南下308.
    4 公里處因「速限110 公里，經雷射測速槍測速為171 公里
    ，超速61公里」之違規，經警攔檢稽查，竟拒絕停車受檢而
    逃逸，經原舉發單位即內政部警政署國道公路警察局員警記
    下車號，並逕行舉發，原處分機關乃依道路交通管理處罰條
    例第43條第1 項第2 款、第4 款、第60條第1 項、第63條第
    1 項第1 款、第3 款之規定，分別裁處異議人罰鍰新臺幣（
    下同）8,000 元，並記違規點數3 點及罰鍰3,000 元，並記
    違規點數1 點及吊扣汽車牌照3 個月等語。異議人於原審聲
    明異議意旨則以：警方未舉證證明業已依照規定於舉發違規
    地點前300 公尺處設置明顯警示標誌，且其所駕駛之自小客
    車車齡業已5 年，時速無法高達171 公里，又依經濟部標準
    檢驗局針對雷達測速儀檢定檢查技術規範，雷射測速儀之偵
    測準確度檢測公差為「+2」至「-3」km/h之誤差，扣除誤差
    值，則其當時車速應未超速逾60公里以上，其遭舉發時，路
    上尚有其他車輛行經該處，當時雖曾見交通警察舉旗鳴笛，
    唯無法清楚辨識警方其行為之真意及警示對象為何，是原處
    分所記載之違規事實顯與事實不符等語。
三、經查：(一)原處分之受處分人均僅載為正昌水電工業行，惟依
    異議人所提出之營利事業登記證（見原審卷第49頁），是正
    昌水電工業行係一獨資商號，非屬自然人或法人，而不具當
    事人能力，本件自應以該商號負責人林榮漢為處分之對象，
    核先予敘明。(二)異議人於98年12月7 日下午1 時32分許，駕
    駛其所有之車牌號碼9506-DY 號自用小客車，在限速110 公
    里之國道3 號公路南下308.4 公里處，其行車速度超過規定
    之最高時速110 公里以上，經原舉發機關依據雷射測速儀器
    測速，當場舉發等事實，有內政部警政署國道公路警察局Z0
    0000000 號舉發違反道路交通管理事件通知單在卷可稽，復
    為異議人所不爭執，此部分之事實，堪以認定。另原舉發機
    關於本件舉發地點前300 公尺處之適當位置，業已依照規定
    設立警示標誌乙節，則有照片乙幀在卷可參（見原審卷第57
    頁），此部分之事實，亦堪認定。(三)本件執勤警員係以雷射
    測速儀器對異議人測速，認其行車速度為時速171 公里乙節
    ，業據證人即警員李正德於原審調查時到院證述明確（見原
    審卷第43頁）。而雷射測速儀器乃人為手動操作之器械，且
    機械本身，非完全準確無誤，毫釐不差，查本件警員使用之
    雷達測速儀為廠牌：LTI 、型號為ULTRALYTE100LR（器號UX
    009051）之非照相式雷射測速槍，有內政部警政署國道公路
    警察局第八警察隊99年1 月8 日公警八交字第0990870007號
    函所附之98年6 月25日經濟部標準檢驗局雷射測速儀檢定合
    格證書影本在卷可稽（見原審卷第6 頁至第8 頁）。而依經
    濟部標準檢驗局95年9 月19日公告之雷射測速儀檢定檢查技
    術規範第3.7 項明文列有：雷射測速儀之各項檢定公差：(3)
    速率偵測準確度：+2km/h,-3km/h ，有內政部警政署國道公
    路警察局99年1 月8 日公警交字0990870007號函檢附之「雷
    射測速儀檢定檢查技術規範」節本在卷可查；蓋依計量原理
    ，在量測過程中，包括人、量測設備、量測方法皆會影響量
    測結果，因無法完全被控制而成為常數，因此每一次重複量
    測所得結果，必有變異，稱之量測不確定度，故國際相關檢
    測標準皆依量測不確定度觀念而訂定檢測公差；因此，關於
    雷達測速儀之檢定亦定有檢定公差，如符合上開速率差值大
    於等於-3 km/h 或小於+2km/h，此為法定允許之誤差。是本
    件之雷達測速儀縱業經經濟部標準檢驗局檢定合格，惟仍存
    有前述法定允許之誤差，而此項儀器之誤差亦非能以維修保
    養所得排除。是異議人所有上開車輛，經該雷達測速儀器測
    得時速為171 公里，經加入該雷達測速儀器之誤差值+2km/h
    ,-3km/h ，僅可認定異議人所有上開車輛當時時速為168 公
    里至173 公里之間。而超速地地點係在高速公路，且速限為
    110 公里，則依最有利於異議人之方式計算，異議人僅超速
    58公里（168 －110 ＝58），依首揭說明，自應適用道路交
    通管理處罰條例第33條第1 項第1 款、第63條第1 項第1 款
    之規定處罰，原處分就超速部分適用同條例第43條第1 項第
    2 款、第4 項裁罰並吊扣汽車牌照3 個月，顯有未洽。
四、原裁定因而將原處分關於異議人汽車駕駛人，行車速度超過
    規定之最高時速60公里以上部分均撤銷，並就撤銷部分，諭
    知林榮漢即正昌水電工業行汽車駕駛人，行車速度超過規定
    之最高時速（40公里以上未滿60公里），處罰鍰新臺幣2000
    元，並記違規點數壹點，吊扣汽車牌照部分，不罰，固非無
    見，惟如上所述，本件受處分人係在高速公路，行車速度超
    過規定之最高之速限，應適用道路交通管理處罰條例第33條
    第1 項第1 款、第63條第1 項第1 款之規定處罰，原裁定適
    用同條例第40條規定裁罰，尚有未洽。抗告人執此提起抗告
    ，指摘原裁定此部分不當，為有理由，自應由本院將原裁定
    關於「異議人汽車駕駛人，行車速度超過規定之最高時速60
    公里以上」暨「林榮漢即正昌水電工業行汽車駕駛人，行車
    速度超過規定之最高時速（40公里以上未滿60公里），處罰
    鍰新臺幣貳仟元，並記違規點數壹點，吊扣汽車牌照部分，
    不罰」撤銷（抗告人雖未就吊扣汽車牌照部分提起抗告，惟
    超速僅有一個交通違規行為，而且有關處罰效果之罰鍰與吊
    扣汽車牌照無從分離，自應一併移審，是仍應就上開部分全
    部撤銷），並依道路交通管理處罰條例第33條第1 項第1 款
    之規定，諭知如主文第2 項所示之罰鍰，併依同條例第63條
    第1 項第1 款之規定記違規點數1 點。因受處分人超速並未
    逾60公里，自無從依道路交通管理處罰條例第43條第4 項為
    吊扣處分，是此部分應為不罰之諭知。
五、原裁定關於駁回受處分人對拒絕停車受檢而逃逸異議部分，
    未據受處分人提起抗告，故不另論列。
據上論結，應依道路交通案件處理辦法第26條，刑事訴訟法第41
3 條，裁定如主文。
中    華    民    國    99    年    4     月    30    日
                  刑事第四庭    審判長法  官  蕭權閔
                                      法  官  陳吉雄
                                      法  官  李嘉興
以上正本證明與原本無異。
不得再抗告。
中    華    民    國    99    年    4     月    30    日
                                      書記官  唐奇燕

司法院資訊處製作；財團法人民間司法改革基金會備份。
